【裁判字號】    99,易,1510
【裁判日期】    990917
【裁判案由】    詐欺
【裁判全文】
臺灣高雄地方法院刑事判決              99年度易字第1510號
公  訴  人  臺灣高雄地方法院檢察署檢察官
被      告  甲○○
上列被告因詐欺案件，經檢察官提起公訴（99年度偵字第4775號
），本院判決如下：
    主  文
甲○○幫助犯詐欺取財未遂罪，處拘役貳拾日，如易科罰金，以
新臺幣壹仟元折算壹日。
    事  實
一、甲○○明知社會上層出不窮之詐騙集團或不法份子，或為掩
    飾其不法行徑，或為隱匿其不法所得，或為逃避追查，常蒐
    購並使用他人帳戶進行存提款與轉帳等行為，在客觀上可以
    預見一般取得他人帳戶使用之行徑，常與財產犯罪有密切關
    聯，竟以縱使他人持其申設之金融帳戶做為詐欺取財之工具
    ，亦不違反其本意之幫助犯意，於民國98年10月17日見報紙
    分類廣告欄有刊登應徵司機之徵人訊息，經依報載電話號碼
    聯繫後，於同日19時許在高雄市苓雅區○○○路2 號國軍高
    雄總醫院前，將其所申辦之第一商業銀行（下稱第一銀行）
    小港分行帳號00000000000 號帳戶之提款卡及密碼，提供予
    姓名年籍不詳自稱「林先生」所指派之姓名年籍亦不詳之成
    年男子，而容任其所屬之詐騙集團成員使用上開帳戶做為詐
    欺取財之犯罪工具。嗣該詐騙集團成員取得上開帳戶後，即
    共同基於意圖為自己不法所有之犯意聯絡，於98年10月18
    日21時25分許，佯裝為PCHOME客服人員，撥打電話予乙○○
    ，誆稱：購物作業錯誤設定為分期付款，將委由銀行代為處
    理云云；復於同日21時40分許，佯裝為銀行客服人員，撥打
    電話乙○○，訛稱：要到自動櫃員機前操作取消前開錯誤云
    云，致乙○○陷於錯誤，依其指示操作自動櫃員機，而於同
    日22時12分許，轉帳新臺幣（下同）2 萬7028元至黃忠榮（
    業經臺灣臺北地方法院判刑確定，另為不起訴處分）申設之
    土地銀行忠孝分行帳號000000000000號帳戶，復於同日23時
    57 分 許，以自動櫃員機存入5 萬9000元至甲○○上開第一
    銀行小港分行帳戶，惟此筆交易並未成功，致該詐騙集團成
    員無法順利取得款項而未遂。嗣乙○○發覺有異，報警循線
    查知上情。
二、案經高雄市政府警察局小港分局及臺北市政府警察局大安分
    局報請臺灣高雄地方法院檢察署檢察官偵查起訴。
    理  由
一、本件被告所犯並非死刑、無期徒刑、最輕本刑為3 年以上有
    徒刑之罪或高等法院管轄第一審案件，而其於準備程序進行
    中，被告先就被訴事實為有罪之陳述，經本院告知簡式審判
    程序之旨，並聽取公訴人及被告之意見後，本院認適宜改依
    簡式審判程序進行，爰依刑事訴訟法第273 條之1 第1 項、
    第284 條之1 規定，由本院合議庭以裁定由受命法官獨任進
    行簡式審判程序，合先敘明。
二、上開事實，業據被告甲○○於本院審理時坦承不諱，核與證
    人即被害人乙○○於警詢證述之情節相符（見高市警港分偵
    字第0980028085號卷，下稱警一卷，頁7 ～8 ），復有被告
    上開帳戶開戶基本資料暨帳戶歷史交易查詢單在卷可稽（見
    警一卷，頁10～12），且乙○○前揭無卡存款5 萬9000元至
    被告上開帳戶之交易未成功，第一商業銀行豐原分行於98
    年10月19日與乙○○確認後，匯回乙○○所申辦之國泰世華
    銀行大甲分行帳戶內等情，亦有第一商業銀行豐原分行99年
    4 月19日一豐原字第00122 號函附卷可參（見偵卷，頁20）
    ，足徵被告上開任意性自白與事實相符，堪信屬實。是本件
    事證明確，被告犯行堪以認定，應依法論科。
三、按刑法上之幫助犯，係對於犯罪與正犯有共同之認識，而以
    幫助之意思，對於正犯資以助力，而未參與實施犯罪之行為
    者而言（最高法院75年度臺上字第1509號、88年度臺上字第
    1270號判決亦同此意旨）。是以，如未參與實施犯罪構成要
    件之行為，且係出於幫助之意思提供助力，即屬幫助犯，而
    非共同正犯。本件被告將帳戶之提款卡及密碼等物提供他人
    ，並不等同於向被害人施以欺罔之詐術行為，非參與詐欺取
    財之構成要件行為，且亦無證據證明被告主觀上係以幫助他
    人犯罪之意思而參與犯罪構成要件以外之行為，自應論以詐
    欺取財之幫助犯，故核被告所為，係犯刑法第30條第1 項前
    段、第339 條第3 項、第1 項詐欺取財未遂罪之幫助犯。又
    被告幫助詐欺取財犯行而未生詐取財物之結果，應依刑法第
    25條第2 項規定，減輕其刑，且其未實際參與詐欺犯行，所
    犯情節較正犯輕微，爰依刑法第30條第2 項規定，減輕其刑
    ，並依法遞減輕之。本院審酌被告知悉國內現今詐騙案件盛
    行之情形下，竟仍輕率提供帳戶提款卡、密碼等物提供給他
    人作為犯罪工具使用，紊亂社會正常交易秩序，並使不法之
    徒藉此能輕易獲取詐騙所得，導致檢警難以追緝，實為詐騙
    集團猖獗，致一般民眾防不勝防之主因，原不宜寬貸，惟念
    被告無犯罪前科，有臺灣高等法院被告前案紀錄表在卷可佐
    ，素行尚佳，又犯後坦承犯行，尚有悔意，且被害人業已取
    回遭詐騙之款項所生危害未至重大，衡以其教育程度僅國中
    肄業、家境免持（見警卷受詢問人欄），暨其犯罪之動機、
    手段等一切情狀，量處如主文所示之刑，並諭知易科罰金之
    折算標準，以資儆懲。
據上論斷，依刑事訴訟法第273 條之1 第1 項、第299 條第1 項
前段，刑法第30條第1 項前段、第2 項、第339 條第3 項、第1
項、第25條第2 項、第41條第1 項前段，刑法施行法第1 條之1
，判決如主文。
本案經檢察官鄧怡君到庭執行職務。
中    華    民    國    99    年    9     月    17    日
                  刑事第七庭  法  官  洪培睿
以上正本證明與原本無異。
如不服本判決應於收受送達後10日內向本院提出上訴書狀，並應
敘述具體理由；如未敘述上訴理由者，應於上訴期間屆滿後20日
內向本院補提理由書（均須按他造當事人之人數附繕本）「切勿
逕送上級法院」。
中    華    民    國    99    年    9     月    17    日
                              書記官  秦富潔
附錄本判決論罪科刑之法條：
刑法第30條
幫助他人實行犯罪行為者，為幫助犯。雖他人不知幫助之情者，
亦同。
幫助犯之處罰，得按正犯之刑減輕之。
刑法第339條第1項
意圖為自己或第三人不法之所有，以詐術使人將本人或第三人之
物交付者，處5 年以下有期徒刑、拘役或科或併科1千 元以下罰
金。
以前項方法得財產上不法之利益或使第三人得之者，亦同。
前二項之未遂犯罰之。

司法院資訊處製作；財團法人民間司法改革基金會備份。
